【裁判字號】    99,勞上易,13
【裁判日期】    991130
【裁判案由】    給付資遣費等
【裁判全文】
臺灣高等法院高雄分院民事判決        99年度勞上易字第13號
上  訴  人  劉聰裕
訴訟代理人  洪仁杰律師
被上訴人    歌林股份有限公司
法定代理人  李敦仁
            張秀雄
            賴信澤
訴訟代理人  張文生
上列當事人間請求給付資遣費等事件，上訴人對於民國99年5 月
20日臺灣高雄地方法院99年度勞訴字第1 號第一審判決提起上訴
，本院於99年11月16日言詞辯論終結，判決如下：
    主  文
原判決（除確定部分外）廢棄。
被上訴人應給付上訴人新台幣玖拾伍萬柒仟貳佰玖拾伍元，及自
民國九十八年八月十二日清償日止，按週年利率百分之五計算之
利息。
第一、二審訴訟費用，除確定部分外，由被上訴人負擔。
    事實及理由
一、上訴人起訴主張：伊自民國79年2 月24日起即受僱於被上訴
    人，因被上訴人有延遲發薪及逕行宣布調薪事宜，伊乃向高
    雄市政府勞工局聲請調解，兩造於98年1 月21日調解時，被
    上訴人同意將伊列入重整後業務人員優先資遣名單內及不得
    對伊為職務上異動。然被上訴人於98年3 月20日違反前開調
    解內容，將伊由區主任職務改調至內勤擔任行政專員並降薪
    ，顯然違反調解內容。伊與被上訴人協調不成立後，乃於98
    年4 月20日向被上訴人表示於4 月30日終止兩造間勞動契約
    。嗣經再與被上訴人之主管協商並經承諾後，乃於98年4 月
    28日以存證信函表示可同意在5 、6 月間之精簡人事異動前
    繼續工作至資遣確定。但被上訴人竟違反調解之內容而拒不
    回復伊原職，且否認上開伊與主管間之協商結果，伊即於98
    年5 月15日再以被上訴人違反勞動契約為由終止勞動契約。
    又勞動契約經伊終止後，被上訴人應給付伊資遣費新台幣（
    下同）946,811 元及薪資差額14,583元，合計961,394 元。
    爰依勞動基準法之規定，提起本訴，並聲明求命被上訴人給
    付961,394 元及加計自起訴狀繕本送達翌日起算法遲延利息
    ，且願供擔保為假執行之判決。
二、被上訴人則以：伊將上訴人由業務單位調任至內勤營業管理
    人員，係因上訴人未善盡職責，嚴重影響業務推展，且屢勸
    不聽所致。又上訴人於98年3 月20日就任新職，並於4 月28
    日表示同意工作至資遣確定時止，則其再於同年5 月15日表
    示終止勞動契約，工作至同年月19日，其終止契約於法無據
    。另因上訴人自98年5 月20日起即續曠職達3 日，則伊予以
    解職，即屬合法，上訴人請求資遣費及薪資差額，並無所據
    等語，資為抗辯。
三、原審經審理後，駁回上訴人全部請求。上訴人提起上訴，並
    於本院減縮聲明：(一)原判決廢棄。(二)被上訴人應給付上訴人
    957,295元及自起訴狀繕本送達翌日起至清償日止，按年息5
    % 計算之利息。(三)第一、二審訴訟費用由被上訴人負擔。被
    上訴人則聲明：(一)上訴駁回。(二)第二審訴訟費用由上訴人負
    擔。
四、兩造爭執及不爭執事項：
  (一)不爭執部分：
  1.上訴人自79年2 月24日起即受僱於被上訴人，嗣因被上訴人
    自97年10月起之延遲發薪及同年12月宣布降薪事宜，而向高
    雄市政府勞工局聲請調解。兩造於98年1 月21日調解時，達
    成被上訴人同意將上訴人列入重整後業務人員優先資遣名單
    內及不得對上訴人為職務上異動之協議。有該調解紀錄在卷
    可稽。
  2.被上訴人於98年3 月20日將上訴人由高雄營業部業務本部區
    主任職調任為行政專員。有人事派令在卷可憑。
  3.上訴人於98年4 月20日、98年4 月21日分別以第40號、320
    號存證信函表示因被上訴人違反調解協議內容而不接受調職
    ，並主張終止兩造勞動契約；嗣於98年4 月28日再以第240
    號存證信函表示可同意繼續工作至資遣確定及接受職務調動
    ，但被上訴人應優先將上訴人列入資遣，並均經被上訴人收
    受。有該存證信函在卷可稽。
  4.被上訴人於98年5 月7 日以第336 號存證信函就上訴人上開
    存證信函關於「主管建議‧‧‧至資遣為止」一節表示，凡
    相關公司決策，均需由重整人聯席會商討研議，非任何單位
    主管個人意見可決定。有該存證信函在卷可憑。
  5.上訴人於98年5 月15日以第3851號存證信函，主張工作至同
    月19日止，並自98年5 月20日起即未至被上訴人處上班，亦
    未辦理請假手續。有該存證信函在卷可稽。
  6.被上訴人於98年5 月21日以第2679號存證信函，通知上訴人
    未依員工工作規則辦理請假完備前，若無正當理由曠職達3
    日，被上訴人將予以解職，並經上訴人收受。有該存證信函
    在卷可憑。
  (二)爭執部分：
  1.上訴人之終止勞動契約是否合法。
  2.被上訴人之終止勞動契約是否合法。
  3.若上訴人得請求資遣費及薪資差額時，其得請求之金額為若
    干。
五、上訴人之終止勞動契約是否合法部分：
  (一)按雇主違反勞動契約或勞工法令，致有損害勞工權益之虞者
    ，勞工得不經預告終止契約。再按勞工依上開條文終止契約
    者，準用勞動基準法第17條雇主終止勞動契約發給勞工資遣
    費之規定。勞動基準法第14條第1 項第6 款、第4 項分別定
    有明文。
  (二)本件兩造於98年1 月21日經高雄市政府進行勞資爭議調解時
    ，被上訴人有同意將上訴人列入重整後業務人員優先資遣名
    單內及不得對上訴人為職務上異動等情，為被上訴人所不爭
    執，且有高雄市政府函送之該次調解紀錄在卷可稽。又被上
    訴人於98年3 月19日發布人事令，公告自98年3 月20日將上
    訴人由業務本部區主任調為行政專員，亦有該人事派令在卷
    可憑。可見被上訴人有未依上開調解所達成之協議而對上訴
    人為職務上之調整，應可認定。
  (三)又上訴人於98年4 月20日曾以存證信函通知被上訴人，表示
    不接受調整職務及降薪，並主張被上訴人有違反上述調解內
    容，而認被上訴人有違反勞動基準法第14條第2 款之規定，
    且表示終止兩造間之勞動契約及工作至98年4 月30日止等情
    ，有該存證信函在卷可稽。就此項終止時所主張之原因事實
    觀之，既係載明被上訴人有違反調解內容之情事（即調職）
    ，而該調解內容既係就兩造間勞動條件為協商之結果，應可
    認屬勞動契約之一部分，被上訴人既有違反，則上訴人之終
    止，依勞動基準法第14條第6 款之規定，即屬合法有效，並
    不因上訴人在存證信函中所援引之法條不適當或誤引條文而
    有差異。至上訴人於98年4 月21日雖又以存證信函通知被上
    訴人表示修正98年4 月20日之存證信函內容，而將違反勞動
    基準法第14條第2 款之意見，修正為雇主拘禁勞方，造成勞
    方精神損失，蓄意逼迫勞方自動離職等情，而依勞動基準法
    第5 條之規定，自98年5 月1 日起終止勞動契約，但既係在
    上開4 月20日存證信函之後所發，且內容真意亦在係陳明被
    上訴人違約將其調職之情事而主張終止，本院就法律條文之
    引用即不應受上訴人主張之拘束，兩造間之勞動契約仍已因
    上開4 月20日存證信函而生終止之效力。
  (四)被上訴人雖陳稱將上訴人調職及降薪，係因上訴人未善盡職
    責，嚴重影響業務推展，且屢勸不聽所致。然被上訴人既已
    在調解時達成同意不得對上訴人為職務上異動及將上訴人列
    入重整後業務人員優先資遣名單內之協議，且被上訴人當時
    係因有重整及精簡人事之需求而願將上訴人列入優先資遣名
    單，則在辦理資遣前，除有明確重大之事由外，即不違反調
    解之協議而為職務上之調動或降薪，以保障上訴人因調解而
    取得之有利勞動條件，故被上訴人此項調職及降薪處分，本
    院經斟酌後尚難認有其適當性而得為被上訴人有利之認定。
  (五)至上訴人雖於98年4 月30日前之4 月28日曾以存證信函向被
    上訴人表示：「經與公司上級主管協調，願等待此次5 、6
    月份公司精簡員工之異動，並願暫時繼續工作至資遣確定」
    等語，且領取98年3 、4 、5 月份之薪資，而可認為上訴人
    就調職之事有所退讓而就任新職。但從上開存證信函內容載
    明「經與公司上級主管協調」、「願等待此次公司精簡員工
    之異動」及「並願暫時繼續工作至資遣確定」等語觀之，其
    所稱願繼續工作及領取薪資，顯係以曾與主管協調後暫時工
    作至資遣確定為條件，而非無條件接受該調職及降薪，此從
    其之前即明確表示不同意調職，並據為終止契約之理由即可
    佐證。否則，在上訴人已就此事由聲請勞工局調解並取得被
    上訴人不得調職及優先列入優先資遣名單之有利勞動條件後
    ，豈有在被上訴人主管未為任何承諾下，即退讓同意就任調
    整後之新職及降薪，故上訴人之同意就任新職及領取薪資，
    應係以被上訴人之主管同意可在精簡人事時將上訴人列入優
    先資遣為前提，較符常情。然被上訴人就此項上訴人願意暫
    時繼續工作之條件（要約），並未同意，且於98年5 月7 日
    以存證信函就上訴人上開「主管建議‧‧‧至資遣止」一節
    明確回稱：「凡相關公司決策，均需由重整人聯席會商討研
    議，非任何單位主管個人意見可決定」等語，有該存證信函
    在卷可憑，可見被上訴人就上訴人所表示暫時繼續工作之條
    件並未同意（承諾）。兩造間就繼續工作之勞動條件，既未
    能達意思合致，自不發生其效力，則兩造間之勞動契約自應
    回復至上訴人以98年4 月20日之存證信函所為於同月30日合
    法終止之狀態。
  (六)又上訴人於收受被上訴人上開5 月7 日之存證信函後，雖再
    於5 月15日另以存證信函表示被上訴人自行調整職務及降薪
    ，違反勞動契約，而依勞動基準法第14條第1 項第6 款終止
    勞動契約，且工作至5 月19日止等語。但此存證信函無非係
    在告知被上訴人其不再繼續工作之時點，且就法律效果而言
    ，在4 月20日已合法發生終止效力之契約，亦無於5 月15日
    再次為終止之必要，且縱有此意思表示，亦不發生其再次終
    止之效力，更不得據為否定之前已合法終止之效力，故亦無
    此時之終止是否已逾法定期間之問題，併予說明。
六、被上訴人之終止勞動契約是否合法部分：
    被上訴人所稱本件勞動契約係由其合法終止，係指上訴人自
    98年5 月20日起即未上班，亦未辦理請假手續，且其於98年
    5 月21日曾以存證信函通知上訴人，表示如上訴人未依員工
    工作規則辦理請假完備前而未按時上班時，將視同曠職，且
    如連續曠職3 天將依規定予以解職等情。然如前所述，本件
    兩造間之勞動契約業經上訴人於4 月20日以存證信函為合法
    終止，則被上訴人於5 月21日所為終止即不發生其效力，況
    上訴人係自5 月20日起未上班，而被上訴人之上開存證信函
    係於5 月21日所寄發，經上訴人於同年月22日收受，有該存
    證信函及回執在卷可稽，則被上訴人寄發上開存證信函時，
    上訴人並未有連續曠職3 日之情事，被上訴人自無從為合法
    之終止，且依被上訴人之上開存證信函內容所示，並無任何
    預為終止之附條件意思表示，則其終止顯難認為合法。
七、若上訴人得請求資遣費及薪資差額時，其得請求之金額為若
    干部分：
    本件兩造間勞動契約係於98年4 月30日終止，而上訴人係於
    79年2 月24日起受僱，依此期間計算，其工作年資為19年又
    2 個月，依勞動基準法第17條規定，應可領取19又1/6 基數
    之資遣費。又上訴人在勞動契約終止前6 個月之平均薪資為
    49,185元，則上訴人可請求之資遣費應為942,712 元。被上
    訴人雖主張以計至98年5 月19日及調職後有減薪之方式計算
    而得出平薪資為46,618元，但因調職降薪並不具有合法性，
    且契約之終止日應為4 月30日，故被上訴人之計算方式，並
    不足採。另被上訴人於終止前之98年3 、4 月間有對上訴人
    為減薪，此部分之差額為14,583元。故上訴人得請求之金額
    合計為957,295 元。
八、綜上所述，上訴人主張兩造間之勞動契約因被上訴人違反調
    解協議而經其合法終止，應屬可採，被上訴人抗辯係因上訴
    人連續曠職3 日而經其合法終止，並不足採。從而，上訴人
    本於勞動契約之法律關係，請求上訴人給付957,295 元及自
    起訴狀繕本送達翌日即98年8 月12日起至清償日止，按年息
    5%計算之利息，為有理由，應予准許。原審就經上訴部分為
    上訴人敗訴之判決，尚有未洽。上訴意旨指摘原判決不當，
    求予廢棄改判，為有理由。爰由本院予以廢棄，並改判如主
    文第2 項所示。
九、據上論結：本件上訴為有理由，依民事訴訟法第450 條、第
    78條，判決如主文。
中    華    民    國    99    年    11    月    30    日
                            民事第五庭
                                審判長法官  黃金石
                                法      官  林健彥
                                法      官  林紀元
以上正本證明與原本無異。
本件不得上訴。
中    華    民    國    99    年    11    月    30    日
                                書  記  官  吳華榮

司法院資訊處製作；財團法人民間司法改革基金會備份。
